臺灣高雄地方法院刑事判決　　　　　　　 99年度訴字第630號
公　訴　人　臺灣高雄地方法院檢察署檢察官
被　　　告　劉福仁
被　　　告　陳明崑
被　　　告　簡文珠
被　　　告　于月鳳
上列被告等因違反臺灣地區與大陸地區人民關係條例等案件，經
檢察官提起公訴（97年度偵字第12820 號、19785 號、19788 號
、26996 號、28367 號、28368 號、28370 號、28371 號、2837
2 號、98年度偵緝字第613 號），嗣本院訊問被告後，因被告就
其被訴事實為有罪之陳述，經詢問被告及檢察官之意見後，合議
庭裁定由受命法官依簡式審判程序獨任審理，並判決如下：
    主  文
劉福仁共同違反不得使大陸地區人民非法進入臺灣地區之規定，
處有期徒刑壹年，減為有期徒刑陸月，如易科罰金，以銀元參佰
元即新臺幣玖佰元折算壹日。
陳明崑共同違反不得使大陸地區人民非法進入臺灣地區之規定，
處有期徒刑壹年，減為有期徒刑陸月，如易科罰金，以銀元參佰
元即新臺幣玖佰元折算壹日。
簡文珠共同違反不得使大陸地區人民非法進入臺灣地區之規定，
未遂，處有期徒刑拾月，減為有期徒刑伍月，如易科罰金，以銀
元參佰元即新臺幣玖佰元折算壹日。
于月鳳共同違反不得使大陸地區人民非法進入臺灣地區之規定，
累犯，處有期徒刑壹年陸月，減為有期徒刑玖月。
    事  實
一、緣范順蘭《原名范菱芝》、張吉釧、蘇銘庠、蔡立民、范雅
    慧《原名范月銣》（范順蘭等人由本院另行審結）在高雄市
    ○○○路某大樓開設「泰和婚姻介紹所」，找尋臺灣地區人
    民與大陸地區人民以假結婚方式，使大陸地區人民得以探親
    名義非法進入臺灣地區，並於民國92年間，在各大報紙刊登
    「赴大陸短期兼職，男27-75 歲，女20-48 ，未婚離寡殘障
    均可、薪4-14萬」等廣告，招募有意願擔任大陸地區人民人
    頭配偶之人。
二、劉福仁明知大陸地區人民非經主管機關許可，不得進入臺灣
    地區，且不得使大陸地區人民非法進入臺灣地區，亦明知其
    與大陸地區人民丁秋玉（另行審結）並無結婚之真意，因圖
    獲得大陸往返之免費機票、免費食宿及新臺幣（下同）2 萬
    元之代價，竟與范順蘭、張吉釧、蘇銘庠、蔡立民、范雅慧
    等人共同基於使大陸地區人民非法進入臺灣地區之犯意聯絡
    ，藉假結婚之方式使大陸地區人民丁秋玉取得配偶身分，再
    據以申請進入臺灣地區，並與范順蘭、張吉釧、蘇銘庠、蔡
    立民、范雅慧、丁秋玉共同基於行使使公務員登載不實文書
    之犯意聯絡，由范順蘭等人負責安排劉福仁前往大陸地區，
    並安排劉福仁、丁秋玉於92年7 月3 日，在福建省福州市民
    政局辦理虛偽合意之結婚登記，取得該省公證處核發之（20
    03）榕公證內民字第8518號結婚公證書。劉福仁返臺後，於
    同年7 月10日持上開結婚公證書前往高雄縣政府警察局旗山
    分局中壇分駐所，填具「大陸地區人民進入臺灣地區保證書
    」辦理對保手續，使承辦員警為實質審查後，將劉福仁與丁
    秋玉係夫妻關係之事項，登載於簽註意見欄上。劉福仁復於
    92年7 月17日，持上開結婚公證書至財團法人海峽交流基金
    會（下稱海基會），辦理該結婚公證書之驗證，於同日取得
    海基會核發之（92）南核字035683號證明後，於92年7 月18
    日連同前揭結婚公證書持向高雄縣美濃鎮戶政事務所申辦結
    婚登記，使不知情之戶政事務所人員將劉福仁、丁秋玉結婚
    之不實事項登載於職務上所掌之戶籍登記簿及戶籍謄本等公
    文書上，並據以核發戶籍謄本與劉福仁，足以生損害於戶政
    機關對於戶籍資料管理之正確性。嗣劉福仁取得上開戶籍謄
    本後，即將上開大陸地區人民進入臺灣地區保證書、海基會
    證明書、福州市公證處結婚證明書及戶籍謄本，交予張吉釧
    ，由張吉釧以代理人之身份，於同年7 月22日向內政部警政
    署入出境管理局（自96年1 月2 日升格為內政部入出國及移
    民署，以下依申辦時之行政編制簡稱入出境管理局）行使，
    並填載「大陸地區人民進入臺灣地區旅行證申請書」，以配
    偶來臺團聚為由，申請丁秋玉來台，經入出境管理局承辦人
    員為實質審查後，核發丁秋玉之中華民國臺灣地區旅行證，
    准丁秋玉入境臺灣，丁秋玉隨即於92年8 月25日持上開旅行
    證，以結婚探親為由非法入境臺灣地區。
三、陳明崑明知大陸地區人民非經主管機關許可，不得進入臺灣
    地區，且不得使大陸地區人民非法進入臺灣地區，亦明知其
    與大陸地區人民陳梅香（另行審結）並無結婚之真意，因圖
    獲得大陸往返之免費機票、免費食宿及3 萬元之代價，竟與
    范順蘭、張吉釧、蘇銘庠、蔡立民、范雅慧等人共同基於使
    大陸地區人民非法進入臺灣地區之犯意聯絡，藉假結婚之方
    式使大陸地區人民陳梅香取得配偶身分，再據以申請進入臺
    灣地區，並與范順蘭、張吉釧、蘇銘庠、蔡立民、范雅慧、
    陳梅香共同基於行使使公務員登載不實文書之犯意聯絡，由
    范順蘭等人負責安排陳明崑前往大陸地區，並安排陳明崑、
    陳梅香於92年8 月25日，在福建省福州市民政局辦理虛偽合
    意之結婚登記，取得該省公證處核發之（2003）榕公證內民
    字第11569 號結婚公證書。陳明崑返臺後，於92年9 月9 日
    持上開結婚公證書前往高雄市政府警察局前鎮○○○○路派
    出所，填具「大陸地區人民進入臺灣地區保證書」辦理對保
    手續，使承辦員警為實質審查後，將陳明崑與陳梅香係夫妻
    關係之事項，登載於簽註意見欄上。陳明崑復於92年9 月8
    日，持上開結婚公證書至海基會辦理該結婚公證書之驗證，
    於同日取得海基會核發之（92）南核字046326號證明後，於
    92年9 月9 日連同前揭結婚公證書持向高雄市前鎮區戶政事
    務所申辦結婚登記，使不知情之戶政事務所人員將陳明崑、
    陳梅香結婚之不實事項登載於職務上所掌之戶籍登記簿及戶
    籍謄本等公文書上，並據以核發戶籍謄本與陳明崑，足以生
    損害於戶政機關對於戶籍資料管理之正確性。嗣陳明崑取得
    上開戶籍謄本後，即將上開大陸地區人民進入臺灣地區保證
    書、海基會證明書、福州市公證處結婚證明書及戶籍謄本，
    交予張吉釧，由張吉釧以代理人之身份，於同年9 月10日向
    入出境管理局行使，並填載「大陸地區人民進入臺灣地區旅
    行證申請書」，以配偶來臺團聚為由，申請陳梅香來台，經
    入出境管理局承辦人員為實質審查後，核發陳梅香之中華民
    國臺灣地區旅行證，准陳梅香入境臺灣，陳梅香隨即於92年
    12月6 日持上開旅行證，以結婚探親為由非法入境臺灣地區
    。
四、簡文珠明知大陸地區人民非經主管機關許可，不得進入臺灣
    地區，且不得使大陸地區人民非法進入臺灣地區，亦明知其
    與大陸地區人民陳梅香（另行審結）並無結婚之真意，因圖
    獲得大陸往返之免費機票、免費食宿及6 萬元之代價，竟與
    范順蘭、張吉釧、蘇銘庠、蔡立民、范雅慧等人共同基於使
    大陸地區人民非法進入臺灣地區之犯意聯絡，藉假結婚之方
    式使大陸地區人民林云耀取得配偶身分，再據以申請進入臺
    灣地區，並與范順蘭、張吉釧、蘇銘庠、蔡立民、范雅慧、
    林云耀共同基於行使使公務員登載不實文書之犯意聯絡，由
    范順蘭等人負責安排簡文珠前往大陸地區，並安排簡文珠、
    林云耀於92年7 月25日，在福建省福州市民政局辦理虛偽合
    意之結婚登記，取得該省公證處核發之（2003）榕公證內民
    字第9501號結婚公證書。簡文珠返臺後，於92年9 月5 日持
    上開結婚公證書前往高雄縣政府警察局林園分局大寮分駐所
    ，填具「大陸地區人民進入臺灣地區保證書」辦理對保手續
    ，使承辦員警為實質審查後，將簡文珠與林云耀係夫妻關係
    之事項，登載於簽註意見欄上。簡文珠復於92年8 月11日，
    持上開結婚公證書至海基會辦理該結婚公證書之驗證，於同
    日取得海基會核發之（92）南核字040057號證明後，於92年
    8 月29日連同前揭結婚公證書持向屏東縣竹田鄉戶政事務所
    申辦結婚登記，使不知情之戶政事務所人員將簡文珠、林云
    耀結婚之不實事項登載於職務上所掌之戶籍登記簿及戶籍謄
    本等公文書上，並據以核發戶籍謄本與簡文珠，足以生損害
    於戶政機關對於戶籍資料管理之正確性。嗣簡文珠取得上開
    戶籍謄本後，即將上開大陸地區人民進入臺灣地區保證書、
    海基會證明書、福州市公證處結婚證明書及戶籍謄本，交予
    蔡立民，由蔡立民以代理人之身份，於同年9 月10日向入出
    境管理局行使，並填載「大陸地區人民進入臺灣地區旅行證
    申請書」，以配偶來臺團聚為由，申請林云耀來台，經入出
    境管理局承辦人員為實質審查後，核發林云耀之中華民國臺
    灣地區旅行證，准林云耀入境臺灣，惟林云耀因不明原因未
    入境，而未遂。
五、于月鳳前於89年間因竊盜案件，經臺灣彰化地方法院以89年
    度易字第306 號刑事判決判處有期徒刑2 月，緩刑3 年確定
    ，嗣經臺灣桃園地方法院以90年度撤緩字第6 號裁定撤銷上
    開緩刑；復於89年間因竊盜案件，經臺灣苗栗地方法院以89
    年度易字第569 號刑事判決判處有期徒刑3 月確定，兩案接
    續執行，於90年5 月14日執行完畢。猶不知悔改，明知大陸
    地區人民非經主管機關許可，不得進入臺灣地區，且不得使
    大陸地區人民非法進入臺灣地區，亦明知其與大陸地區人民
    唐孝旭（另行審結）並無結婚之真意，因圖獲得大陸往返之
    免費機票、免費食宿及6 萬元之代價，竟與范順蘭、張吉釧
    、蘇銘庠、蔡立民、范雅慧等人共同基於使大陸地區人民非
    法進入臺灣地區之犯意聯絡，藉假結婚之方式使大陸地區人
    民唐孝旭取得配偶身分，再據以申請進入臺灣地區，並與范
    順蘭、張吉釧、蘇銘庠、蔡立民、范雅慧、唐孝旭共同基於
    行使使公務員登載不實文書之犯意聯絡，由范順蘭等人負責
    安排于月鳳前往大陸地區，並安排于月鳳、唐孝旭於92年5
    月6 日，在福建省福州市民政局辦理虛偽合意之結婚登記，
    取得該省公證處核發之（2003）榕公證內民字第6286號結婚
    公證書。于月鳳返臺後，於92年6 月10日持上開結婚公證書
    前往高雄市政府警察鹽埕分局建國四路派出所，填具「大陸
    地區人民進入臺灣地區保證書」辦理對保手續，使承辦員警
    為實質審查後，將于月鳳與唐孝旭係夫妻關係之事項，登載
    於簽註意見欄上。于月鳳復於92年5 月20日，持上開結婚公
    證書至海基會辦理該結婚公證書之驗證，於同日取得海基會
    核發之（92）南核字026586號證明後，於92年5 月26日連同
    前揭結婚公證書持向高雄市鹽埕區戶政事務所申辦結婚登記
    ，使不知情之戶政事務所人員將于月鳳、唐孝旭結婚之不實
    事項登載於職務上所掌之戶籍登記簿及戶籍謄本等公文書上
    ，並據以核發戶籍謄本與于月鳳，足以生損害於戶政機關對
    於戶籍資料管理之正確性。嗣于月鳳取得上開戶籍謄本後，
    即將上開大陸地區人民進入臺灣地區保證書、海基會證明書
    、福州市公證處結婚證明書及戶籍謄本，交予張吉釧，由張
    吉釧以代理人之身份，於同年6 月12日向入出境管理局行使
    ，並填載「大陸地區人民進入臺灣地區旅行證申請書」，以
    配偶來臺團聚為由，申請唐孝旭來台，經入出境管理局承辦
    人員為實質審查後，核發唐孝旭之中華民國臺灣地區旅行證
    ，准唐孝旭入境臺灣，唐孝旭隨即於92年7 月15日持上開旅
    行證，以結婚探親為由非法入境臺灣地區。
六、案經高雄市政府警察局移送、臺北市政府警察局信義分局報
    告臺灣板橋地方法院檢察署呈請臺灣高等法院檢察署移由臺
    灣高雄地方法院檢察署檢察官偵查起訴。
    理  由
一、本件被告劉福仁、陳明崑、簡文珠、于月鳳所犯均係死刑、
    無期徒刑、最輕本刑為3 年以上有期徒刑以外之罪，其等於
    準備程序進行中，就被訴事實為有罪之陳述，經受命法官告
    知簡式審判程序之旨，並聽取當事人之意見後，本院合議庭
    認無不得或不宜改依簡式審判程序進行之情形，爰依刑事訴
    訟法第273 條之1 第1 項規定，裁定本件由受命法官獨任進
    行簡式審判程序。又本件卷內之證據資料，依同法第273 條
    之2 規定，不受同法第159 條第1 項關於傳聞法則規定之限
    制，依法均有證據能力，合先敘明。
二、認定犯罪事實所憑之證據─
  (一)被告劉福仁部分：
    上揭事實，業據被告劉福仁於警詢、偵訊及本院審理中坦承
    不諱，並有結婚登記申請書、海基會92年7 月17日證明、福
    建省福州市公證處2003年7 月3 日結婚證明書、福州市民政
    局2003年7 月3 日結婚證、被告劉福仁之戶籍謄本、丁秋玉
    之大陸地區人民進入臺灣地區旅行證申請書、境管局面談紀
    錄、丁秋玉之大陸地區人民明細資料報表、大陸地區人民資
    訊管理系統、丁秋玉之法務部入出境資訊連結作業（見卷3
    第23-31 頁、第34-35 頁、第95頁）、大陸地區人民進入臺
    灣地區保證書（見本院卷三第107 頁）附卷可佐，足認被告
    劉福仁之任意性自白與事實相符，應堪採信。
  (二)被告陳明崑部分：
    上揭事實，業據被告陳明崑於警詢、偵訊及本院審理中坦承
    不諱，並有被告陳明崑之戶籍謄本、陳梅香之大陸地區人民
    進入臺灣地區旅行證申請書、海基會92年9 月8 日證明、福
    建省福州市公證處2003年8 月26日結婚證明書、陳梅香之大
    陸地區人民明細資料報表（見卷3 第47-50 頁、第52頁）、
    陳梅香之法務部入出境資訊連結業（見卷13第96頁）、大陸
    地區人民進入臺灣地區保證書（見本院卷三第108 頁）附卷
    可佐，足認被告陳明崑之任意性自白與事實相符，應堪採信
    。
  (三)被告簡文珠部分：
    上揭事實，業據被告簡文珠於警詢、偵訊及本院審理中坦承
    不諱，並經證人即共同被告蔡立民於警詢時陳述明確（見卷
    3 第107-110 頁），復有結婚登記申請書、海基會92年8 月
    11日證明、福建省福州市公證處2003年7 月25日結婚證明書
    、林云耀之大陸地區人民進入臺灣地區旅行證申請書、面談
    紀錄、林云耀之大陸地區人民明細資料報表、大陸地區人民
    資訊管理系統、林云耀之法務部入出境資訊連結作業（見卷
    3 第112-116 頁、第118 頁、第121-122 頁，卷13第69頁）
    、大陸地區人民進入臺灣地區保證書（見本院卷三第111 頁
    ）附卷可佐，足認被告簡文珠之任意性自白與事實相符，應
    堪採信。
  (四)被告于月鳳部分：
    上揭事實，業據被告于月鳳於警詢、偵訊及本院審理中坦承
    不諱，並有結婚登記申請書、海基會92年5 月20日證明、福
    建省福州市公證處2003年5 月6 日結婚證明書、唐孝旭之大
    陸地區人民進入臺灣地區旅行證申請書、境管局面談紀錄、
    唐孝旭之大陸地區人民明細資料報表、大陸地區人民資訊管
    理系統、唐孝旭之法務部入出境資訊連結作業（見卷2 第10
    1-105 頁、第108-109 頁，卷13第89頁）、大陸地區人民進
    入臺灣地區保證書（見本院卷三第119 頁）附卷可佐，足認
    被告于月鳳之任意性自白與事實相符，應堪採信。
三、新舊法比較：
  (一)被告劉福仁、陳明崑、簡文珠、于月鳳行為後，臺灣地區與
    大陸地區人民關係條例已於92年10月29日修正公布，其中修
    正後之第79條規定已自92年12月31日起施行（行政院92年12
    月29日院臺秘字第0920069517號令），該條例修正後第79條
    第1 項之法定刑係由「5 年以下有期徒刑、拘役或科或併科
    新臺幣50萬元以下罰金」修正為同條第1 項「1 年以上7 年
    以下有期徒刑，得併科新臺幣100 萬元以下罰金」，並於同
    條第2 項增訂「意圖營利而犯前項之罪者，處3 年以上10年
    以下有期徒刑，得併科新臺幣5 百萬元以下罰金」。則修正
    後之法定本刑重於修正前之同條項之法定本刑，比較新舊法
    ，以適用舊法較有利於被告劉福仁、陳明崑、簡文珠、于月
    鳳等人，被告劉福仁、陳明崑、簡文珠、于月鳳等人未經許
    可，使大陸地區人民進入臺灣地區，其等所為自應適用92年
    10月29日修正前臺灣地區與大陸地區人民關係條例第79條第
    1 項之規定。
  (二)又被告劉福仁、陳明崑、簡文珠、于月鳳行為後，94年2 月
    2 日修正公布之刑法，於95年7 月1 日生效施行。按行為後
    法律有變更者，適用行為時之法律。但行為後之法律有利於
    行為人者，適用最有利於行為人之法律，刑法第2 條第1 項
    定有明文（刑法第2 條係規範行為後法律變更所生新舊法律
    比較適用之準據法，是刑法第2 條本身雖經修正，但該條文
    既屬適用法律之準據法，本身尚無比較新舊法之問題，應逕
    適用裁判時之刑法第2 條規定以決定適用之刑罰法律）。又
    比較時應就罪刑有關之共犯、未遂犯、牽連犯、連續犯、結
    合犯，以及累犯加重、自首減輕暨其他法定加減（如身分加
    減）與加減例等一切規定，綜其全部罪刑之結果而為比較（
    最高法院24年上字第4634號判例、95年第8 次刑事庭會議決
    議參照）。又按行為後法律有變更者，應將行為時之法律與
    中間法及裁判時之法律比較適用最有利於行為人之法律，刑
    法第2 條第1 項規定甚明（最高法院29年上字第964 號判例
    參照）。而上開一體適用行為時法或裁判時法之原則，於同
    有多項法律修正之情形，亦應適用之，而不得割裂分別適用
    各項法律中有利於行為人之法律。茲就比較情形說明如下：
  1.刑法第28條，將舊法之「實施」修正為「實行」。原「實施
    」之概念，包含陰謀、預備、著手及實行等階段之行為，修
    正後僅共同實行犯罪行為始成立共同正犯。是新法共同正犯
    之範圍已有限縮，排除陰謀犯、預備犯之共同正犯。新舊法
    之共同正犯範圍既因此而有變動，自屬犯罪後法律有變更（
    最高法院96年度台上字第934 號判決參照）。然就本案而言
    ，被告等人無論依新、舊法均成立共同正犯，上述刑法第28
    條之修正內容，對被告三人尚無有利或不利之情形，依刑法
    第2 條第1 項前段之規定應適用修正前刑法第28條規定論處
    。
  2.刑法第33條第5 款修正後規定：「罰金：新臺幣1 千元以上
    ，以百元計算之。」，與修正前刑法同條款規定：「罰金：
    1 元以上。」不同。比較新舊法結果，本案關於刑法第 214
    條使公務員登載不實罪之法定刑罰金部分，自應適用行為時
    之法律即修正前刑法第33條第5 款規定決定其罰金部分之法
    定刑，對被告等人較屬有利。
  3.修正前具有刑法第55條牽連犯關係者，從一重處斷，然修正
    後之刑法業已刪除第55條牽連犯之規定，則被告等人所犯數
    罪即應依修正後之數罪併罰之規定分論併罰。此刪除雖非犯
    罪構成要件之變更，但顯已影響行為人刑罰之法律效果，自
    屬法律有變更，仍應比較新舊法之規定。是比較結果，以舊
    法較有利於被告等人。
  4.刑法第67條原規定：有期徒刑加減者，其最高度及最低度同
    加減之。第68條原規定：拘役或罰金加減者，僅加減其最高
    度。修正後之刑法第67條規定：有期徒刑或罰金加減者，其
    最高度及最低度同加減之。第68條規定：拘役加減者，僅加
    減其最高度。申言之，就有關罰金刑加減，由原來規定之僅
    加減其最高度刑，修正為其最高度刑與最低度刑同加減之，
    是新法較修正前刑法第67條、第68條所定，為不利於被告等
    人。經比較新舊法之結果，修正後之規定不利被告等人，仍
    應適用修正前之行為時法。
  5.綜合上述各條文修正前、後之比較，可知依修正後之罰金最
    低數額，均較修正前提高，顯然不利於被告等人，另牽連犯
    、連續犯及自首部分亦以修正前之規定有利於被告等人，揆
    諸前揭最高法院決議所揭示之罪刑綜合比較原則，依刑法第
    2 條第1 項前段之規定，應整體適用被告等人行為時即修正
    前之規定。
  6.另刑法第47條雖修正限制為受徒刑之執行完畢，或一部之執
    行而赦免後，5 年以內「故意」再犯有期徒刑以上之罪者，
    始成立累犯。惟被告于月鳳係故意犯前揭之罪，無論依修正
    前後之刑法第47條規定，均成立累犯，並無利與不利之比較
    問題。至於修正刑法關於未遂犯之處罰規定，係將修正前第
    26條前段規定「未遂犯之處罰，得按既遂犯之刑減輕之」移
    列至第25條第2 項，而使本條規範一般未遂犯之規定趨於完
    整，第26條則專為規範不能未遂，以利體例之清晰，因之尚
    無利與不利之問題，應依一般法律適用原則，適用裁判時法
    律。
  7.又就修法前後易科罰金折算標準之比較而言：修正前刑法第
    41條第1 項前段規定：「犯最重本刑為5 年以下有期徒刑以
    下之刑之罪，而受6 個月以下有期徒刑或拘役之宣告，因身
    體、教育、職業、家庭之關係或其他正當事由，執行顯有困
    難者，得以1 元以上3 元以下折算1 日，易科罰金。」，又
    易科罰金折算標準，依修正前罰金罰鍰提高標準條例第2 條
    前段（現已刪除）規定，就其原定數額提高為100  倍折算1
    日，即以銀元3 百元（新台幣9 百元）折算為1 日。惟修正
    後刑法第41條第1 項前段則規定：「犯最重本刑為5 年以下
    有期徒刑以下之刑之罪，而受6 個月以下有期徒刑或拘役之
    宣告者，得以新台幣1 千元、2 千元或3 千元折算1 日，易
    科罰金。」比較修正前後之易科罰金折算標準，以修正前刑
    法之規定，較有利於行為人（此易科罰金折算標準，係於量
    刑後始應決定之事項，無與量刑前所應適用之法律一併綜合
    比較），併此敘明。
四、論罪科刑部分：
  (一)按臺灣地區與大陸地區人民關係條例第79條第1 項處罰違反
    同條例第15條第1 款所定使大陸地區人民非法進入臺灣地區
    罪，凡非經合法手續進入者皆包含之，自不以偷渡進入為限
    ，最高法院90年臺上字第3180號著有判決足參；又上開規定
    之處罰，旨在防止大陸地區人民非法進入臺灣地區，以維護
    臺灣地區之安全與安定；所稱「非法」，自應從實質上之合
    法性予以判斷，凡評價上違反法秩序之方法，均屬「非法」
    。參照行政程序法第119 條第1 款、第2 款規定，受益人以
    詐欺、脅迫或賄賂方法，使行政機關作成行政處分者；或對
    重要事項提供不正確資料或為不完全陳述，致使行政機關依
    該資料或陳述而作成行政處分者，其信賴不值得保護。故在
    大陸地區通謀虛偽結婚，以不實之結婚證明辦理相關戶籍登
    記、入境等手續，憑以進入臺灣地區，其所持之入境許可文
    件雖係入出境主管機關所核發，形式上為合法，但因以詐欺
    方法而取得，即不具實質上之合法性，仍屬非法進入臺灣地
    區，亦有最高法院94年度臺上字第1064號判決意旨可資參照
    。被告劉福仁、陳明崑、簡文珠、于月鳳與共同被告范順蘭
    張吉釧、蘇銘庠、蔡立民、范雅慧等人，明知劉福仁、陳明
    崑、簡文珠、于月鳳與大陸地區人民丁秋玉、陳梅香、林云
    耀、唐孝旭無結婚真意，竟分別未經許可，使大陸地區人民
    丁秋玉、陳梅香、林云耀、唐孝旭非法進入臺灣地區，均應
    依修正前臺灣地區與大陸地區人民關係條例第79條第1 項之
    規定論處。又按刑法第214 條所謂使公務員登載不實事項於
    職務上所掌之公文書罪，須一經他人之聲明或申報，公務員
    即有登載之義務，並依其所為之聲明或申報予以登載，而屬
    不實之事項者，始足構成，若其所為聲明或申報，公務員尚
    須為實質之審查，以判斷其真實與否，始得為一定之記載者
    ，即非本罪所稱之使公務員登載不實（最高法院73年臺上字
    第1710號判例意旨參照）。本案戶政事務所對戶籍登記之申
    請僅有形式審查權限，此觀諸戶籍法第76條申請人故意為不
    實之申請，應處新臺幣3 千元以上9 千元以下罰鍰即知。是
    被告劉福仁、陳明崑、簡文珠、于月鳳與范順蘭等人為使丁
    秋玉、陳梅香、林云耀、唐孝旭得以進入臺灣地區，即由劉
    福仁、陳明崑、簡文珠、于月鳳分別與丁秋玉、陳梅香、林
    云耀、唐孝旭先虛偽結婚，取得大陸地區之結婚公證書後，
    回臺申請辦理登記結婚而使我國戶政機關憑以登載上開虛偽
    不實之結婚、配偶資料於其職務上所製作之戶籍登記簿上，
    並分別據以核發領得劉福仁、陳明崑、簡文珠、于月鳳之配
    偶欄已分別登載為丁秋玉、陳梅香、林云耀、唐孝旭之不實
    戶籍謄本等公文書後，持向入出境管局行使，使丁秋玉、陳
    梅香、林云耀、唐孝旭得以進入臺灣地區探親，足以生損害
    於我國戶政機關對戶籍及入出境管局對出入境管理之正確性
    。
  (二)核被告劉福仁、陳明崑、于月鳳所為，均係犯刑法第216 條
    、第214 條之行使使公務員登載不實事項於公文書罪，及修
    正前臺灣地區與大陸地區人民關係條例第79條第1 項之違反
    不得使大陸地區人民非法進入臺灣地區罪。被告簡文珠因其
    大陸配偶林云耀因故未入境來臺，惟其已申請林云耀來臺手
    續，是被告簡文珠所為，係犯刑法第216 條、第214 條之行
    使使公務員登載不實事項於公文書罪，及修正前臺灣地區與
    大陸地區人民關係條例第79條第3 項、第1 項違反不得使大
    陸地區人民非法進入臺灣地區未遂罪。被告等人使公務員為
    不實登載後，復行使該登載不實之文書，渠等使公務員登載
    不實之低度行為，為行使之高度行為所吸收，均不另論罪。
    被告劉福仁、陳明崑、簡文珠、于月鳳就違反不得使大陸地
    區人民非法進入臺灣地區既、未遂罪部分，分別與范順蘭、
    張吉釧、蘇銘庠、蔡立民、范雅慧有共同之犯意聯絡及行為
    之分擔；就行使使公務員登載不實文書之各犯行部分，分別
    與范順蘭、張吉釧、蘇銘庠、蔡立民、范雅慧、丁秋玉、陳
    梅香、林云耀、唐孝旭有共同之犯意聯絡及行為之分擔，均
    應依修正前刑法第28條之規定，論以共同正犯。被告劉福仁
    、陳明崑、簡文珠、于月鳳係以行使使公務員登載不實事項
    於公文書之行為為手段，以達成違反不得使大陸地區人民非
    法進入臺灣地區犯行之目的，核屬牽連犯，應分別依修正前
    刑法第55條後段規定，論以較重之修正前臺灣地區與大陸地
    區人民關係條例第79條使大陸地區人民非法進入臺灣地區既
    、未遂罪。被告簡文珠著手使大陸地區人民林云耀非法入境
    臺灣地區，嗣林云耀因故未入境臺灣，為未遂犯，併依刑法
    第25條第2 項規定減輕其刑。又被告于月鳳有犯罪事實欄所
    述經判處有期徒刑並執行完畢之情形，此有臺灣高等法院被
    告前案紀錄表1 份在卷可佐，其於徒刑執行完畢5 年之內故
    意再犯本件有期徒刑以上之罪，為累犯，應依法加重其刑。
  (三)爰審酌被告劉福仁、陳明崑、簡文珠、于月鳳以假結婚真入
    境之方式，與范順蘭等人共同謀議以上開手段使大陸地區人
    民丁秋玉、陳梅香、林云耀、唐孝旭非法來台，其所為不僅
    損害戶政機關對戶政事務管理之正確性，亦對社會治安隱藏
    有潛在之危險，惡性非輕，並兼衡被告劉福仁、陳明崑、簡
    文珠、于月鳳犯後坦承犯行，犯後態度尚佳，及本案被告劉
    福仁、陳明崑、簡文珠、于月鳳各別之犯罪動機、目的、手
    段、所生損害、行為分擔之輕重等一切情狀，各量處如主文
    所示之刑。又被告劉福仁、陳明崑、簡文珠、于月鳳上開犯
    罪時間在96年4 月24日以前，且其所犯之罪非係不得減刑之
    罪，符合中華民國96年罪犯減刑條例之減刑條件，爰均減其
    宣告刑2 分之1 ，並就被告劉福仁、陳明崑、簡文珠部分均
    諭知如易科罰金，以銀元300 元即新臺幣900 元折算1 日之
    標準。
據上論斷，應依刑事訴訟法第273 條之1 第1 項、第299 條第1
項前段，92年10月29日修正前臺灣地區與大陸地區人民關係條例
第79條第1 項、第3 項、第15條第1 款，刑法第2 條第1 項、第
11條前段、第216 條、第214 條、第25條第2 項，修正前刑法第
28條、第55條後段、第41條第1 項前段，刑法施行法第1 條之1
，廢止前罰金罰鍰提高標準條例第2 條，現行法規所定貨幣折算
新臺幣條例第2 條，中華民國96年罪犯減刑條例第2 條第1 項第
3 款、第7 條、第9 條，判決如主文。
本案經檢察官陳孟皇到庭執行職務。
中    華    民    國  100     年    3     月    31    日
                  刑事第八庭    法  官     何秀燕
以上正本證明與原本無異。
如不服本判決應於收受送達後10日內向本院提出上訴書狀，並應
敘述具體理由；如未敘述上訴理由者，應於上訴期間屆滿後20日
內向本院補提理由書（均須按他造當事人之人數附繕本）「切勿
逕送上級法院」。
中    華    民    國   100    年    3     月    31    日
                                書記官     蔡蓓雅
附錄本件論罪科刑法條：
修正前臺灣地區與大陸地區人民關係條例第79條
  違反第15條第1 款規定者，處5 年以下有期徒刑、拘役或科或
  併科新台幣50萬元以下罰金。
  以犯前項之罪為常業者，處1 年以上7 年以下有期徒刑，得併
  科新台幣100 萬元以下罰金。
  第一項之未遂犯罰之。
中華民國刑法第214條
（使公務員登載不實罪）
  明知為不實之事項，而使公務員登載於職務上所掌之公文書，
  足以生損害於公眾或他人者，處3 年以下有期徒刑、拘役或
  5 百元以下罰金。
中華民國刑法第216條
（行使偽造變造或登載不實之文書罪）
  行使第 210 條至第 215 條之文書者，依偽造、變造文書或登
  載不實事項或使登載不實事項之規定處斷。